臺灣高等法院高雄分院刑事判決
111年度原侵上訴字第1號
上  訴  人  
即  被  告  高義雄


選任辯護人  林鼎越律師(法扶律師)
上列上訴人因家暴妨害性自主案件，不服臺灣屏東地方法院110
年度原侵訴字第1號，中華民國110年11月18日第一審判決（起訴
案號：臺灣屏東地方檢察署109 年度偵字第3160、3227、6289、
6512號），提起上訴，本院判決如下：
    主  文
上訴駁回。
    事  實
一、乙○○係成年人，代號BQ000-A109049 之女子（民國98年7月
    生，真實姓名年籍資料詳卷，下稱甲○ ）與BQ000-A109049F
    （真實姓名年籍資料詳卷，下稱B 女）係母女。乙○○與B 女
    於民國106 年3 月至108 年5 月間為男女朋友，並與B女於1
    06 年3 月至108 年5 月21日止，在屏東縣屏東市某處（地
    址詳卷，下稱B 女住處）同居，甲○ 並曾於上開期間之週六
    、週日或假日至上址與渠等同住，為家庭暴力防治法第3 條
    第2 款之家庭成員。詎乙○○竟分別為下列行為：
㈠、於107 年7 月至107 年8 月底期間之某日晚上，即甲○ 國小
    （下同）三年級升四年級之暑假，在B 女住處房間內，以每
    週1 次之頻率，見全家人及甲○ 均已熟睡，明知甲○ 係未滿
    12歲之兒童，竟基於成年人對兒童乘機性交之犯意，趁甲○ 
    熟睡而不知抗拒之際，將手伸進甲○ 衣服內，先撫摸甲○ 胸
    部，再將手伸入甲○ 內褲內，先以手指撫摸甲○ 生殖器官，
    再用手指插入甲○ 陰道，過程中甲○ 雖因遭人觸碰而驚醒，
    然甲○ 因恐懼而繼續裝睡，未讓乙○○察覺，乙○○以此方式對
    甲○ 為乘機性交行為共計3 次得逞。
㈡、於107 年7 月至107 年8 月底期間之某日晚上，即甲○ 三年
    級升四年級的暑假，在B 女住處房間內，以每週1 次之頻率
    ，見全家人及甲○ 均已熟睡，明知甲○ 係未滿12歲之兒童，
    竟基於成年人對兒童乘機猥褻之犯意，趁甲○ 熟睡而不知抗
    拒之際，將手伸進甲○ 衣服內，撫摸甲○ 胸部，甲○ 雖因遭
    人觸碰而驚醒，然甲○ 因恐懼而繼續裝睡，未讓乙○○察覺，
    乙○○以此方式對甲○ 為乘機猥褻行為共計2 次得逞。
二、案經甲○ 、B 女訴由屏東縣政府警察局里港分局報告臺灣屏
    東地方檢察署檢察官偵查後起訴。
    理  由
壹、程序部分
一、按行政機關、司法機關及軍法機關所製作必須公示之文書，
    不得揭露被害人之姓名、出生年月日、住居所及其他足資識
    別被害人身分之資訊，性侵害犯罪防治法第12條第2 項定有
    明文。而依性侵害犯罪防治法施行細則第6 條規定，本法（
    性侵害犯罪防治法）第12條及第13條第1 項所定足資識別被
    害人身分之資訊，包括被害人照片或影像、聲音、住址、親
    屬姓名或其關係、就讀學校與班級或工作場所等個人基本資
    料。本案被告乙○○因觸犯刑法第225 條第1 、2 項之罪名經
    檢察官提起公訴，核與性侵害犯罪防治法第2 條第1 項規定
    之性侵害犯罪定義相符。按諸首揭規定，就告訴人甲○ 、B 
    女、證人即甲○ 之老師C 女之姓名及住址等相關資料均予以
    隱匿，並以代號代稱，合先敘明。
二、證據能力方面
㈠、被告乙○○之辯護人固主張證人甲○ 及社工BQ000-A109049D於
    警詢之陳述無證據能力（見本院卷第110 頁），惟本院並未
    引用上開證述作為認定被告乙○○所為犯行之證據，自毋庸贅
    論其證據能力之有無。
㈡、本判決所引用被告以外之人於審判外所為之言詞或書面陳述
    ，除前開爭執部分外，檢察官、被告乙○○及辯護人於本院審
    理中表明同意作為證據(見本院卷第110 頁)，本院審酌該言
    詞或書面陳述作成時並無不法之情事，認為適當，依刑事訴
    訟法第159條之5第1項規定，自得採為認定本案之證據。
貳、實體部分
一、被告乙○○於本院審理中未到庭，其於原審審理時固坦承其與
    B 女於106 年3 月至108 年5 月間為男女朋友關係，並同居
    於B 女住處，甲○ 於前開期間之週末或假日會來B 女住處與
    渠等同居，並與其及B 女同睡一張床等情，惟矢口否認有上
    開妨害性自主犯行，辯稱：我沒有對甲○ 為上開行為云云。
    辯護人於本院為被告辯護稱：本件僅有告訴人甲○ 之單一指
    訴，且甲○ 指述均係出於印象之概略描述，次數方面亦無其
    他證據證明，具有瑕疵。又甲○ 證述其遭被告乙○○趁機性交
    、猥褻多次，卻均未反抗或告知母親B 女，反而繼續與被告
    乙○○同床共眠，與常情有別。甲○ 之驗傷診斷書雖記載甲○ 
    處女膜有陳舊性裂傷，然驗傷日期距甲○ 指證被告乙○○趁機
    性交之日期已相隔一段期間，不足證明係被告乙○○造成。且
    甲○ 自陳無法分辨被告乙○○是否有將手插入其下體抑或僅撫
    摸外側，即便認為被告乙○○有對甲○ 為不法行為，亦應認為
    被告乙○○僅涉犯乘機猥褻罪1 次等語（見本院卷第136、137
    頁）。然查：
㈠、甲○ 、B 女係母女，被告乙○○於上開期間，與B 女為男女朋
    友，並同住在B 女住處，被告乙○○、甲○ 及B 女3 人均同睡
    一床，甲○ 睡覺之位置均在被告乙○○與B 女中間等情，為被
    告乙○○所坦認，且經甲○ 、B 女於原審審理時陳述明確（見
    原審卷第150 至193 頁）。又甲○ 係98年7 月生，於事實欄
    一、（一）及（二）所示之案發時間為未滿12歲之兒童乙節
    ，有甲○ 真實姓名對照表、戶籍資料在卷可查（見原審不公
    開卷第11、43至44頁）。此部分事實，應係真正。
㈡、證人甲○ 於偵訊中證述：暑假、寒假我會回B 女住處住，我
    跟B 女、乙○○一起睡，我睡在中間，乙○○睡我左邊，我三年
    級升四年級的暑假某日晚上，睡覺時我感覺有人摸我胸部，
    我醒來用瞇瞇眼看就看到是乙○○在摸我，我醒來後他還有繼
    續摸，他以為我還在睡覺，他有把手伸進我內褲裡，在我尿
    尿地方揉，有時候5 隻手指頭，有時候1 隻手指頭，他都先
    摸我胸部再摸我尿尿地方，乙○○有摸我超過5 次，平均一週
    1 次，前3 次有摸尿尿的地方，第4 、5 次只有摸胸部，乙
    ○○每次摸下體都有插進去，沒有太深，我覺得很痛但沒有叫
    ，也沒有流血等語（見他776 號卷第49至55頁）；復於原審
    證稱：我放假時會回B 女住處與B 女、乙○○同住，我現在忘
    記案發是幾年級的事情，但我確定是暑假，我跟乙○○、B 女
    睡在同一張床上，我睡在中間，乙○○在我左邊，我睡覺時感
    覺到我的私密處有人在碰，我用瞇瞇眼看是乙○○，但我當時
    不敢說什麼也不敢動，乙○○摸我下半身私密處，手有伸進衣
    服裡面，是很痛的那種摸，那個暑假大概有發生5 、6 次，
    每一次我都覺得很痛，乙○○每次都有把手伸進衣服裡，我睡
    覺是穿短褲（含內褲）、短袖，乙○○每次大約都摸5 分鐘，
    這件事情過很久了，大部分我都忘記了，偵訊時我的印象比
    較清楚，我當時都有說實話，我沒辦法分辨乙○○是在外陰部
    摸，還是有伸進去陰道，但那3 次都會痛，摸胸時乙○○也有
    把手伸進衣服裡等語（見原審卷第169 至192 頁）。觀諸甲
    ○ 前開偵訊及原審證述之內容，雖有部分細節稍有出入，此
    或係記憶模糊、或係不願回想被害情節等因素所致，惟均一
    再陳明被告乙○○於其三年級升四年級之暑假晚上，曾3 次於
    其睡覺時將手伸進其內褲撫摸其私密處，且感覺很痛，另有
    2 次係趁其睡覺時撫摸其胸部等節。甲 就其被害經過之地
    點、方式等主要情節及關於犯罪基本構成要件事實前後尚屬
    一致，並無刻意誇大、明顯矛盾或不合常理之處。衡以甲○ 
    於偵訊及原審審理作證時均未滿14歲，係單純且涉世未深之
    少女，以其當時之年齡、閱歷、智識程度，殊難想像其有憑
    空杜撰被告乙○○犯罪過程而羅織被告乙○○入罪之能力，足認
    若非證人甲○ 之親身經歷，實難為如此明確之指訴。參以被
    告乙○○於原審亦自陳：我與甲○ 並無任何恩怨糾紛，甲○ 平
    常叫我爸爸，當時我們感情很好，我還會教她讀書，我跟B 
    女分手也沒有糾紛等語（見原審卷第61至62頁）。足見被告
    乙○○與甲○ 彼此間關係甚為密切，與甲○ 及甲○ 之母B 女亦
    無任何糾紛，甲○ 並無誣攀被告乙○○之動機及必要。甲○ 前
    開指述被告乙○○對其為乘機性交、猥褻之事實，並非憑空杜
    撰之詞，其指證應非虛妄，堪信屬實。
㈢、甲○ 雖於原審審理改稱：我無法分辨乙○○是在外陰部摸，還
    是有伸進去陰道等語。然甲○ 於109 年3 月17日經驗傷診斷
    結果，其處女膜2 點鐘方向有疑似舊裂傷痕跡，此有屏基醫
    療財團法人屏東基督教醫院受理疑似性侵害事件驗傷診斷書
    附卷可參（見彌封B1卷第45至49頁），此與甲○ 偵訊中所指
    遭被告乙○○以手指插入生殖器等情相符，自足以補強甲○ 所
    述之憑信性。又甲○ 於偵訊及本院審理中均一再指述乙○○摸
    其下體時其感覺很痛等語，業如前述，綜觀甲○ 於被告乙○○
    摸其下體時均感覺很痛之陳述，及甲○ 處女膜確實有疑似舊
    裂傷痕跡等情觀之，應可認定被告乙○○於上開時、地撫摸甲
    ○ 下體時，確實有以手指進入甲○ 之生殖器內等情，應為屬
    實。
㈣、按證人陳述之證言組合，其中屬於轉述其聽聞自被害人陳述
    被害經過者，固屬於與被害人之陳述具同一性之累積證據，
    而不具有補強證據之適格；但依其陳述內容，茍係以之供為
    證明被害人之心理狀態，或用以證明被害人之認知，或以之
    證明其見聞被害人陳述當下顯示之狀態者，由於該證人之陳
    述本身，並非用來證明其轉述之內容是否真實，而是作為情
    況證據（間接證據），亦即以之推論被害人陳述當時之心理
    或認知，或是供為證明對該被害人所產生之情緒影響者，既
    屬該證人陳述其當時所親自見聞被害人案發後發生之情況，
    則所欲待證之事實與該證人之知覺間，仍存有關聯性，自屬
    適格之補強證據。申言之，被害人證述如有其他補強證據可
    證，具可信性且無瑕疵可指，縱無其他直接證據，亦足資作
    為認定犯罪之積極證據。從而，判斷被害人證述是否可信且
    無瑕疵，即可探究案發後與被害人接觸相關人員之見聞，渠
    等證詞內容或有係聽聞被害人陳述之部分，然亦同時存在渠
    等與被害人接觸互動之對話及感受，該部分即屬本於個人之
    經歷或經驗而為之陳述，所為證詞仍值作為補強被害人證述
    之證據。本件相關證人之證詞如下：
  ⒈證人即甲○ 之母親B 女於原審審理中證稱：甲○ 與被告乙○○
    感覺還好，會打打鬧鬧，甲○ 跟我感情也很好，但不會跟我
    訴苦或說學校發生什麼事，甲○ 跟我及乙○○同居時我沒有發
    現什麼異常。是後來我進看守所，社工來找我我才知道本案
    ，之後我母親帶甲○ 來看我，有跟我講這件事，甲○ 當時邊
    講邊哭，我出監後有跟甲○ 聊這件事，問甲○ 為什麼不告訴
    我，甲○ 的情緒就會哭，我就不想問了，甲○ 平常不會很常
    哭等語（見原審卷第151 至168 頁）。
　⒉證人即甲○ 五年級之導師C 女於偵訊中證稱：很久以前甲 曾
    說過，約五年級上學期時，甲○ 住屏東市，晚上睡覺睡在其
    母親及同居人即被告乙○○中間，同居人有摸她下體。乙○○曾
    在某日早上下課時間，到學校找甲○ ，並當著我的面要給甲
    ○ 新臺幣（下同）200 元，但甲○ 很害怕，一直躲著他，錢
    我就先收起來，放學時才給甲○ ，當時我還不知道乙○○摸甲
    ○ 下體的事情，但看得出來甲○ 很怕乙○○等語（見他776 號
    卷第41至43頁）；復於原審證稱：我是甲 五年級的導師，
    甲○ 的性格很活潑，乙○○於五年級上學期有來過學校找甲○ 
    ，他自稱是甲○ 爸爸，要給甲○ 零用錢，我看甲○ 不是很高
    興、有點畏縮的感覺，甲○ 當下連招呼都不打就走掉，不理
    乙○○，我就前去關心並幫忙收下零用錢，放學時轉交給甲○ 
    ，甲○ 當時沒有說什麼。後來五年級下學期時，我忘記發生
    什麼事情，我有找甲○ 來單獨談話，甲○ 說中年級時她跟媽
    媽及乙○○住一起，晚上睡覺時甲○ 睡在中間，乙○○有摸她，
    當時甲○ 情緒緊張，可能對我信任度還不夠，所以沒有講什
    麼，只說乙○○有摸她，甲○ 講的時候神色很害怕，跟平時有
    明顯不同，她平常臉不是那樣，她是蠻開朗的小朋友，就我
    對甲○ 的觀察她不會講這種不切實際的話，這件事不是甲○ 
    主動跑來跟我講的，甲○ 也沒有說要怎麼處理，只是單純講
    這件事等語（見原審卷第209至225 頁）。
　⒊觀諸上開證人B 女、C 女所為證述內容，足見B 女係於本案
    經通報後，經社工告知才得知上情，C 女則係因其他事由找
    甲○ 單獨談話，甲○ 才告知C 女本案經過，並非甲○ 主動找
    C 女訴說，且甲○ 並未要求C 女如何處理，顯見甲○ 並非為
    追究被告乙○○刑責或請求賠償而主動揭發本案，否則何需經
    由前開輾轉方式披露被告乙○○犯行，其當無設詞誣陷被告乙
    ○○之可能。又證人B 女、C 女固未在被告乙○○對甲 為乘機
    性交、猥褻行為時當場見聞，然從上開證人之證述可知，甲
    ○ 在向B 女描述其遭被告乙○○為乘機性交、猥褻行為之情形
    時，有哭泣之情狀，甲○ 向C 女告知上情時，則顯現害怕、
    不願意多講細節、與平常神情大不相同等情，此核與一般性
    侵受害者於陳述身體遭侵犯過程時排斥、惶恐，及被害後心
    理、生理之真摯反應相當，且甲○ 於向C 女訴說上情時，僅
    為國小五年級之學生，倘甲○ 非因遭被告乙○○對其為上開乘
    機性交、猥褻行為，豈可能有如此真實之情緒反應、行為舉
    止？且此為上開證人與甲○ 之互動觀察結果或個人接觸經歷
    之主觀感受，並非單純轉述甲○ 所告知之案發過程。準此，
    證人B 女、C 女等人上開證述關於與甲○ 之對話內容及其等
    所見甲○ 之神情、行為表現，既係其等親身經歷與聞之事，
    並就該部分事實作證，要非傳聞，當足以佐證、補強甲○ 關
    於遭被告乙○○乘機性交、猥褻之證述內容真實性。
㈤、再者，依證人C 女前開證詞可知，被告乙○○曾於甲○ 五年級
    時來學校找甲○ ，而甲○ 對其有明顯之抗拒反應，此核與甲
    ○ 指述被告乙○○於其三年級升四年級暑假時對其為乘機性交
    、猥褻行為之情節相符。衡情甲○ 於四年級後，因被告乙○○
    對其為乘機性交、猥褻行為，其後對被告乙○○產生反感且抗
    拒之情緒反應，實屬合理。是上開證人就被告乙○○與甲○ 間
    相處情狀之證言，亦足徵甲○ 之指述與事實相符。至B 女雖
    於原審審理中證述：我沒察覺到甲○ 與乙○○有何異常等語。
    然甲○ 於原審審理中證稱：我當時不敢跟媽媽講，因為我怕
    她覺得我是亂說的，我也不敢跟乙○○直接講我不喜歡這樣等
    語（見原審卷第179 頁）。衡情B 女與被告乙○○當時為同居
    之男女朋友關係，甲○ 因此有所顧慮而不敢在B 女面前表現
    出對被告乙○○之反感，而於B 女不在場之場合，才顯露出對
    被告乙○○之抗拒，亦屬合理，尚無從據此對被告乙○○為有利
    之認定。
㈥、辯護人雖以前揭情詞為被告乙○○辯護。本院說明如下：
　⒈按告訴人、證人之陳述有部分前後不符，或相互間有所歧異
    時，究竟何者為可採，法院仍得本其自由心證予以斟酌，非
    謂一有不符或矛盾，即應認其全部均為不可採信；尤其關於
    犯人之特徵、犯罪之手段及結果等之細節方面，告訴人之指
    陳，難免因時間與記憶等因素，略有出入或故予誇大渲染，
    證人之證言，亦同；然其對基本事實之陳述，若果與真實性
    無礙時，則仍非不得採信。辯護人固辯稱：就甲○ 指訴被告
    乙○○對其為乘機性交、猥褻行為部分，其就發生經過、時間
    等節，所述並不具體且互有矛盾云云。然而，本案案發期間
    （107 年7 至8 月間）距甲○ 於偵訊中作證時（109 年3月2
    0日）已相隔近2 年，於原審審理作證時（110 年9 月30日
    ）更已逾3 年以上，且彼時甲○ 年僅9 歲，甲○ 或因時隔較
    久而記憶減退，或因年紀太小，前後所述縱有不同（如乘機
    性交部分，被告乙○○有無撫摸胸部？係先撫摸胸部或生殖器
    ？）或未能精確指明發生日期，惟其於歷次證述時，就被告
    乙○○於其三年級升四年級之暑假晚上，曾3 次於其睡覺時將
    手伸進其內褲撫摸其私密處，且感覺很痛，另有2 次係趁其
    睡覺時撫摸其胸部等基本事實之證述尚大致相符，並無明顯
    矛盾或瑕疵，足見甲○ 前揭所述，尚非子虛而有一定之可信
    性。況且，甲○ 於偵訊時證述：108 年暑假時乙○○沒有摸我
    ，摸的都是之前等語（見他776 號卷第53頁），又於原審審
    理時證述：我之前有跟媽媽說我私密處流血的事情，但我忘
    記醫生怎麼說，我不能確定這跟乙○○的行為是否有關等語（
    見原審卷第176 至177 頁），可認甲○ 雖未能具體指出本案
    案發之日期，但尚可以將時間限縮於107 年暑假間（7 至8 
    月間）。且甲○ 並非肆意指訴被告乙○○犯行，就107 年7 至
    8 月以外之其餘日期及其私密處流血之原因，亦誠實證述被
    告乙○○並無其餘不法行為及不能確定是否與乙○○相關等語，
    甲○ 顯無故意陷被告乙○○於罪之情形。是尚難僅以甲○ 於就
    遭侵害細節前後證述略有不一，而遽為有利被告乙○○之認定
    。
  ⒉甲○ 固然未於第一時間即將被告乙○○上開犯行告知B 女，且
    繼續與被告乙○○、B 女同床睡覺，惟妨害性自主犯罪之被害
    人於面對侵害時，反應不一而足，關乎被害人與加害者間之
    關係如何、被害人個性、當時所處之情境、家庭成員間之關
    係、被害人對於被性侵害之感受、被害人對於進入司法程序
    之壓力、擔心未來於家庭成員或其他人際關係間之處境等等
    因素，均影響甲○ 面臨性侵害後以及決定如何因應之反應，
    自不能僅以甲○ 未於第一時間告知家人乙節，即認證人甲○ 
    之證述全不可採。再者，證人甲○ 於偵查及原審審理中均證
    稱：我怕媽媽生氣或覺得我亂講，我不敢跟乙○○直接說我不
    喜歡這樣等語（見他776 號卷第51頁，原審卷第179 頁）。
    考量證人甲○ 於本案發生期間年紀尚幼，未經世事，而被告
    乙○○為其母親之同居人，並同住一屋簷下，其不知如何反應
    且考量母親與被告乙○○間之互動而未即時對外求援，與常情
    並不相違，是實不能僅以甲○ 於本案發生後未立即告知其母
    親B 女，而認甲○ 所述不實。
　⒊辯護人為被告乙○○辯稱：甲○ 之驗傷診斷書雖記載甲○ 處女
    膜有陳舊性裂傷，然驗傷日期距甲○ 指證被告乙○○趁機性交
    之日期已相隔一段期間，不足證明係被告乙○○造成云云。然
    前述甲○ 之驗傷診斷書之日期為109 年3 月17日，且其上記
    載甲○ 處女膜2 點鐘方向有疑似舊裂傷痕跡等情，業如前述
    。衡情甲○ 於109 年3 月間年僅10歲，為國小五年級之學生
    ，若非被告乙○○於107 年7 至8 月間之乘機性交犯行，甲○ 
    之處女膜何以有上開陳舊性裂傷？該診斷證明書之鑑定結果
    ，自足以為甲○ 指訴之補強事證。辯護人所辯，不足為採。
　⒋辯護人雖稱本案只有甲○ 單一指訴云云。然按妨害性自主案
    件，通常均於加害人與被害人獨處之情況下發生，而性交或
    猥褻者，非必有傷害之結果，苟被害人未受傷害，即無生物
    跡證或診斷證明書可資提出；或雖有傷害，但未驗傷，案發
    經年後始查獲者，亦有證據提出之困難，自難期除被害人指
    訴外，有其他人證或物證等直接證據憑採，倘因直接證據僅
    有被害人證述，而不論被害人證述已因有其他補強證據足資
    佐證，可認具有可信性，仍以無其他直接證據存在，即認被
    害人證述不可採，實與實體正義有違。申言之，被害人證述
    如具可信性且無瑕疵可指，縱無其他直接證據，亦足資作為
    犯罪之積極證據。從而，判斷被害人證述是否可信且無瑕疵
    ，即可探究案發後或查獲後，與被害人接觸之相關人員，其
    等證詞內容或係聽聞被害人陳述，然亦同時存在其等與被害
    人接觸互動之對話及感受，後者乃屬其本於個人之實際經歷
    或經驗，所為此部分證詞，即得作為補強被害人證述之證據
    。本案證人B 女、C 女之前開證述就與其等與甲○ 之互動觀
    察結果或情緒反應部分，確實係其等親身經歷之見聞感受，
    且具有可信性，非僅為甲○ 指述之重複性證據等節，業如前
    述，而可補強甲○ 前揭證述內容之真實性，況本案尚有證人
    B 女及C 女關於被告乙○○與甲○ 相處情形之證述可作為補強
    證據。辯護人前揭所辯，亦非可採。
㈦、按刑法第221 條第1 項強制性交罪，與第225 條第1 項乘機
    性交罪，其主要區別在於犯人是否施用強制力及被害人不能
    抗拒之原因如何造成，為其判別之標準。如被害人不能抗拒
    之原因，為犯人所故意造成者，應成立強制性交罪。如被害
    人不能抗拒之原因，非出於犯人所為，且無共犯關係之情形
    ，僅於被害人心神喪失或其他相類之情形不能抗拒時，犯人
    乘此時機以行性交行為者，則應依乘機性交罪論處（最高法
    院71年度台上字第1562號判例、107 年度台上字第3628號判
    決意旨參照）。又行為人利用被害人入睡之際，予以撫摸猥
    褻，嗣雖已醒來，但不敢出聲，繼續假裝睡覺，未作任何反
    抗，被告不知被害人已醒來，依其情形，即與刑法第224 條
    所規定「對於男女以強暴、脅迫、恐嚇、催眠術或其他違反
    意願之方法，而為猥褻之行為者」不同，應係犯刑法第225 
    條第2 項之乘機猥褻罪（最高法院99年度台上字第2868號判
    決意旨參照）。本件證人甲○ 於偵訊及原審審理中均證稱：
    案發這幾次我都不敢動也不敢出聲，就繼續假裝睡覺，乙○○
    沒發現我醒了，他以為我還在睡覺等語（見他776 號卷第51
    頁，原審卷第174 頁）。堪認被告乙○○並不知悉告訴人甲○ 
    已驚醒。被告乙○○主觀上應乘甲○ 熟睡之不知抗拒狀態而對
    其為性交及猥褻行為得逞。
㈧、綜上所述，甲○ 之指述既有前揭供述、非供述證據足資補強
    ，自可採信。被告乙○○所辯，應係卸責之詞，不足採信。辯
    護意旨之主張，亦非可取。本件事證明確，被告乙○○犯行堪
    以認定，應依法論科。
二、論罪科刑：
㈠、按家庭暴力防治法所稱家庭暴力，係謂家庭成員間實施身體
    或精神上不法侵害之行為。而家庭暴力罪，則謂家庭成員間
    故意實施家庭暴力行為而成立其他法律所規定之犯罪。查甲
     、B 女係母女，被告乙○○於上開期間，與B 女為男女朋友
    ，並與甲○ 、B 女在上址同住，已認定如前述，被告乙○○與
    甲○ 為家庭暴力防治法第3 條第2 款所定之家庭成員，被告
    乙○○上開對甲○ 所為，屬於家庭成員間實施身體上不法侵害
    之行為，該當家庭暴力防治法所稱之家庭暴力罪，惟因家庭
    暴力防治法並無罰則規定，應依刑法之規定予以論處。
㈡、按刑法總則之加重，係概括性之規定，所有罪名均一體適用
    ；刑法分則之加重，係就犯罪類型變更之個別犯罪行為予以
    加重，成為另一獨立之罪名。依兒童及少年福利與權益保障
    法第112 條第1 項前段所定：「成年人教唆、幫助或利用兒
    童及少年犯罪或與之共同實施犯罪或故意對其犯罪者，加重
    其刑至二分之一」，其中故意對兒童及少年犯罪之加重，係
    對被害人為兒童及少年之特殊要件予以加重處罰，乃就犯罪
    類型變更之個別犯罪行為予以加重，屬刑法分則加重之性質
    （最高法院108 年度台上字第174 號判決意旨參照）。被告
    乙○○於行為時係成年人，且其與B 女係男女朋友關係，並與
    甲○ 同住，其對甲○ 為未滿12歲之兒童自屬明知（見原審卷
    第63頁），要無疑義，則被告乙○○所為上開犯行，自有前揭
    加重處罰規定之適用。
㈢、核被告乙○○就事實欄一、（一）部分3次所為，均係犯兒童及
    少年福利與權益保障法第112 條第1 項前段、刑法第225條
    第1 項之成年人故意對兒童犯乘機性交罪；核被告乙○○就事
    實欄一、（二）部分2次所為，均係犯兒童及少年福利與權
    益保障法第112 條第1 項前段、刑法第225 條第2 項之成年
    人故意對兒童犯乘機猥褻罪。被告乙○○如事實欄一、（一）
    所示對甲○ 為乘機性交前後所為之乘機猥褻行為，係乘機性
    交之階段行為，應為乘機性交行為所吸收，不另論罪。被告
    乙○○所犯上開各罪（3 次對兒童乘機性交、2 次對兒童乘機
    猥褻），係先後分別起意而為，故其犯意各別、行為互殊，
    應予分論併罰。
㈣、被告乙○○前因公共危險案件，經原審法院以106 年度原交簡
    字第107 號判決判處有期徒刑4 月確定，於106 年11月15日
    執行完畢等情，有臺灣高等法院被告前案紀錄表1 份在卷可
    按。其於有期徒刑執行完畢後5 年以內，故意再犯本件有期
    徒刑以上之5 罪，均為累犯，均應依刑法第47條第1 項規定
    加重其刑。至司法院釋字第775 號解釋，依解釋文及理由之
    意旨，係指構成累犯者，不分情節，一律加重最低本刑，於
    不符合刑法第59條所定要件之情形下，致生行為人所受之刑
    罰超過其所應負擔罪責之個案，不符罪刑相當原則、比例原
    則。於此範圍內，在修正前，為避免發生上述罪刑不相當之
    情形，法院就該個案應裁量是否加重最低本刑；依此，該解
    釋係指個案應量處最低法定刑、又無法適用刑法第59條在內
    減輕規定之情形，法院應依此解釋意旨裁量不予加重最低本
    刑（最高法院108 年度台上字第338號判決意旨參照），本
    案被告乙○○之犯罪情節，無上開情事，尚無依上開解釋意旨
    裁量不予加重最低本刑之餘地，附此敘明。又被告乙○○上開
    所犯各罪，均應依兒童及少年福利與權益保障法第112 條第
    1 項前段之規定，加重其刑，並均依法遞加之。
肆、上訴論斷之理由
一、原審認被告罪證明確，並審酌被告乙○○與甲○ 、B 女曾為同
    居家庭成員，甲○ 以父親稱之（見原審卷第62頁），被告乙
    ○○所為僅係滿足個人之慾念，對成長中之甲○ 為多次性侵害
    行為，被告乙○○行為殊值非難，且對甲○ 心理上之侵害甚鉅
    ；再者，性侵害對兒童之身心經常造成重大影響及傷害，成
    長過程中較易出現生理及心理疾患，嚴重損害其自尊、人際
    關係及未來發展，對於兒童之負面影響至深且鉅，其中又以
    家內性侵犯行之傷害尤甚，更易使兒童因而與家庭成員之間
    關係惡化，造成無法彌補之傷害，堪認被告乙○○所為造成之
    損害甚大；又被告乙○○否認犯行，犯後態度難見悔意，兼衡
    被告乙○○於原審自述國小畢業之智識程度，從事鐵工工作、
    離婚，3 子均已成年之家庭生活狀況（見原審卷第244 頁）
    等一切情狀，就其所犯事實欄一、㈠所載乘機性交罪3罪，各
    處有期徒刑4年，就其所犯事實欄一、㈡所載乘機猥褻罪2罪
    ，各處有期徒刑1年，並依法定其應執行有期徒刑7年。並敘
    明檢察官雖就被告乙○○所犯乘機性交部分各具體求刑有期徒
    刑7 年、就乘機猥褻部分各具體求刑有期徒刑2 年，然依前
    述量刑事由觀之，上開宣告刑已可收懲戒之效，且與被告乙
    ○○之罪責相當，檢察官前揭求刑略嫌過重等語。
二、本院審理後，認原判決此部分認事用法，核無不合，量刑亦
    屬允當。被告上訴意旨否認犯罪，指摘原判決此部分不當，
    為無理由，應予駁回。
伍、被告乙○○經合法傳喚，無正當之理由未於最後審判期日到庭
    ，爰不待其陳述，逕行判決。
陸、原判決關於同案被告馬一榮部分，未經上訴，本院自不予論
    述。
據上論結，應依刑事訴訟法第368條、第371條，判決如主文。
本案經檢察官盧惠珍提起公訴，檢察官孫小玲到庭執行職務。
中　　華　　民　　國　　111 　年　　8 　　月　　23　　日
                  刑事第二庭    審判長法  官  孫強
                                      法  官  鄭詠仁
                                      法  官  范惠瑩
以上正本證明與原本無異。
如不服本判決應於收受本判決後20日內向本院提出上訴書狀，其
未敘述上訴理由者，並得於提起上訴後20日內向本院補提理由書
狀（均須按他造當事人之人數附繕本）「切勿逕送上級法院」。
中　　華　　民　　國　　111 　年　　8 　　月　　23　　日
                                      書記官  王居珉
附錄本判決論罪科刑法條：
中華民國刑法第225條：
對於男女利用其精神、身體障礙、心智缺陷或其他相類之情形，
不能或不知抗拒而為性交者，處3 年以上10年以下有期徒刑。對
於男女利用其精神、身體障礙、心智缺陷或其他相類之情形，不
能或不知抗拒而為猥褻之行為者，處6 月以上5 年以下有期徒刑
。
第 1 項之未遂犯罰之。
兒童及少年福利與權益保障法第112條
成年人教唆、幫助或利用兒童及少年犯罪或與之共同實施犯罪或
故意對其犯罪者，加重其刑至二分之一。但各該罪就被害人係兒
童及少年已定有特別處罰規定者，從其規定。